【裁判字號】    92,重自,3
【裁判日期】    921106
【裁判案由】    擄人勒贖等
【裁判全文】
臺灣臺中地方法院刑事裁定                           九十二年度重自字第三號
    自  訴  人  丙○○
    被      告  甲○○
    指定辯護人  本院公設辯護人  乙○○
右列被告因擄人勒贖案件，經自訴人提起自訴，本院裁定如左：
    主  文
自訴駁回。
    理  由
一、自訴意旨如自訴狀影本所載（詳附件）。
二、按法院或受命法官於自訴案件第一次審判期日前訊問及調查結果，如認為案件有
    刑事訴訟法第二百五十二條至第二百五十四條之情形者，得以裁定駁回其自訴，
    同法第三百二十六條第三項定有明文。再按犯罪事實應依證據認定之，無證據不
    得認定犯罪事實，刑事訴訟法第一百五十四條第二項定有明文。而刑事訴訟法上
    所謂認定犯罪事實之證據，係指足以認定被告確有犯罪行為之積極證據而言，該
    項證據自須適合於被告犯罪事實之認定，始得採為斷罪資料。又刑法上所稱擄人
    勒贖，係在主觀上具有勒贖之不法意圖，客觀上以強暴、脅迫或詐術、恐嚇或其
    他不正方法使被害人離開其原來處所而將其移置於自己實力支配之下，而令被擄
    者之親友提供金錢或其他財物以贖取被擄者之生命或身體自由，因此在手段行為
    上具有妨害自由之本質，但在目的行為上，則具有恐嚇行為之本質（最高法院九
    十一年度台上字第六四八０號判決參照）。
三、本件自訴人認被告涉犯擄人勒贖罪嫌，無非以其唯一指訴為其主要論據。經查：
    被告甲○○確係於八十九年十二月四日上午十時二十分許，在臺中市○區○○路
    二五三號所機經營之上順機車行前，向自訴人催討積欠之機車修理費用，惟因自
    訴人自認已支付完畢，雙方因而發生爭執，自訴人乃基於傷害之犯意，持鐵質活
    動扳手傷害被告之身體，致被告受有頭枕部裂傷之傷害，嗣自訴人並因犯傷害罪
    ，而經臺灣高等法院臺中分院判處拘役三十日確定在案等情，業據本院調取該院
    九十年度上易字第一七五三號刑事卷宗核閱無訛，足認自訴人與被告間確有債務
    糾紛無誤。另自訴人於本院調查時指稱，其在該案發生時係屬被害者，何以會成
    為被告，故提起本件訴訟等語，顯見自訴人係因該傷害案件經法院判處拘役確定
    在案後，因心有不服而另提起本件自訴甚明。惟自訴人對於被告涉犯其指訴之擄
    人勒贖罪嫌並未舉出任何證據供本院調查或審酌，已難謂被告指訴之情節係屬真
    實。況刑事被告依法不負自證無罪之義務，故在別無積極證據之情形下，自難以
    僅以自訴人片面之指訴，而認定被告犯有自訴人所指擄人勒贖之犯行。此外復查
    無其他積極確切證據，足認被告有何擄人勒贖之犯行，是被告應屬犯罪嫌疑不足
    ，而有刑訴訟法第二百五十二條第十款之情形，爰依法裁定駁回自訴人之自訴。
據上論斷，應依刑事訴訟法第三百二十六條第三項、第二百五十二條第十款，裁定如
主文。
中      華      民      國    九十二    年     十一     月      六      日
                                臺灣臺中地方法院刑事第四庭
                                       審判長 法  官  張  靜  琪
                                              法  官  羅  智  文
                                              法  官  王  世  華
右正本證明與原本無異。
如不服本裁定，應於裁定送達後五日內向本院提出抗告狀。
                                              書記官
中      華      民      國    九十二    年     十一     月      七      日


司法院資訊處製作；財團法人民間司法改革基金會備份。
